臺灣彰化地方法院刑事判決　　　　　　　95年度訴字第1593號
公　訴　人　臺灣彰化地方法院檢察署檢察官
被　　　告　乙○○
　　　　　　　　　　（現因另案於臺灣彰化監獄彰化分監執行
指定辯護人　陳呈雲律師
被　　　告　丁○○
上列被告因強盜等案件，經檢察官提起公訴（95年度偵字第7730
號），本院判決如下：
    主  文
乙○○無故侵入住宅，累犯，處有期徒刑月。又竊盜，因防護
贓物、脫免逮捕，當場施以強暴脅迫，累犯，處有期徒刑伍年拾
月。應執行有期徒刑陸年。
丁○○收受贓物，累犯，處有期徒刑肆月，如易科罰金，以新臺
幣壹仟元折算壹日。
　　犯罪事實
一、乙○○前因違反電信法案件，經法院判處有期徒刑3 月確定
    ，於民國94年8 月15日因縮短刑期期滿執行完畢。丁○○則
    因毒品危害防制條例案件，為法院判處有期徒刑6月確定，
    於93年8 月26日易科罰金執行完畢，詎二人均不知悔改，分
    別為下列犯行：
（一）乙○○基於意圖為自己不法所有之竊盜犯意，於95年8 月
      18日上午8 時50分許，在彰化縣田尾鄉○○村○○路○段
      161 號丙○○住宅（下稱黃宅）後門外，見門外洗衣機上
      掛有鑰匙，乃持以試開該宅後門，因該鑰匙本即為後門之
      鑰匙，是以後門遂遭開啟，乙○○即未經許可，無故侵入
      黃宅，並進至二樓房間內，徒手竊取一只黑色手提包內、
      屬丙○○所有之金項鍊3 條、金手鍊2 條（起訴書分別誤
      載金項鍊為4 條、金手鍊為4 條）、小孩滿月金飾17件（
      手鍊2 條、戒指11只、項鍊1 條、金牌3 個）、紅寶石戒
      指1 只、金戒指3 只、項鍊墬子1 個、扶輪社金胸章1 個
      等計28件金飾，得手後欲離去時，適丙○○所雇用之外籍
      看護工甲○○（DINH THI HA） 返家撞見，乙○○向甲○○騙稱伊係應雇主要求前來修理物品，甲○○因對乙○○
      身分生疑，旋即下樓欲關門以防乙○○逃跑並大聲喊叫屋
      外的人，斯時，乙○○為防護贓物並脫免逮捕，竟當場對
      甲○○施以強暴脅迫，於雙方拉扯間，先一手掐住甲○○
      之脖子、另一手掐住甲○○兩頰，不讓甲○○喊叫，繼而
      將掐住甲○○脖子之手移往甲○○頭部，拉扯甲○○之頭
      髮，並往下按壓，致甲○○跌倒在地，期間並以拳頭推打
      甲○○，阻止甲○○關門，致甲○○受有頸部、左手腕挫
      傷等傷害，待乙○○雙手自甲○○頸項及臉頰二處放開欲
      開門逃離之際，因甲○○繼續大聲呼叫，乙○○即再以言
      詞嚇稱：妳不要告訴警察，如果警察抓的話，就要叫朋友
      來殺妳等語脅迫甲○○，致甲○○心生畏懼，未再喊叫，
      嗣乙○○推倒一旁之曬衣物品後，自後門逃逸無蹤。其後
      ，乙○○為求銷贓，於同日下午1 時許，攜帶前揭贓物至
      彰化縣田中鎮○路里○路街110 巷3 號金泰山銀樓，將2
      條金手鍊及1 條金項鍊變賣予不知情之金泰山銀樓人員陳
      功明，得款新臺幣（下同）38,851元；復於同日下午3 時
      許，前往彰化縣埔心鄉○○村○○路124 號丁○○住處，
      向丁○○展示前揭項鍊等財物。
（二）丁○○於95年8 月18日下午3 時許，見乙○○前來彰化縣
      埔心鄉○○村○○路124 號住處，展示前揭項鍊等財物，
      並表示該批財物均係竊取所得時，已知該批金飾為贓物，
      仍從中挑選金項鍊1 條要求乙○○贈送，乙○○遂以之相
      贈，是時，丁○○乃基於收受贓物之犯意收受該金項鍊1
      條。
（三）其後，經警於95年8 月21日9 時20分許，在彰化縣永靖鄉
      遠東汽車旅館循線查獲乙○○到案，並由乙○○帶同警方
      至彰化縣埔心鄉○○村○○路124號後面廢棄工寮處扣得
      未銷贓之金項鍊1 條、小孩滿月金飾17件（手鍊2 條、戒
      指11只、項鍊1 條、金牌3 個）、紅寶石戒指1 只、金戒
      指3 只、項鍊墬子1 個、扶輪社金胸章1 個（起訴書誤載
      另扣有金手鍊2 條），再於丁○○前揭住處扣得金項鍊1
      條（上開共計25件金飾均已發還丙○○）。
 二、案經丙○○、甲○○訴由彰化縣警察局北斗分局報請臺灣
     彰化地方法院檢察署檢察官偵查起訴。
     理  由
壹、證據能力：
    本案下列引用之供述及非供述證據，經本院依法踐行調查證
    據程序，公訴人及被告乙○○、丁○○、被告乙○○之辯護
    人均不爭執各該證據之證據能力，且亦查無依法應排除其證
    據能力之情形，是後述所引用證據之證據能力均無疑義，合
    先敘明。
貳、認定犯罪事實所憑之證據及理由
一、被告乙○○無故侵入住宅及準強盜部分
（一）訊據被告乙○○固坦承有於前揭時地侵入被害人丙○○住
      宅行竊，得手後欲離去時，適為被害人甲○○返家撞見之
      事實，惟辯稱：伊當時被甲○○發現，已經很緊張急著想
      離開，豈有時間留在該處毆打或出言脅迫甲○○，只不過
      在甲○○將門拉住並喊叫時，伊因緊張想離開，才動手撥
      開甲○○之手云云。
（二）經查：
      1.上開犯罪事實，業據證人即被害人丙○○於警偵訊時、
        證人甲○○於警偵訊及本院審理時證述被告乙○○侵入
        住宅行竊及對甲○○如何強暴脅迫等情綦詳，及證人即
        金泰山銀樓負責人陳功明於警詢時證稱被告乙○○確於
        案發當日持金飾前往典當等語無訛，並有前揭金泰山銀
        樓金飾買賣登記簿影本、彰化縣警察局北斗分局搜索扣
        押筆錄、扣押物品證明書、目錄表、贓物認領保管單、
        甲○○之診斷證明書、搜索現場照片、查獲金飾照片、
        甲○○受傷部位照片等6 幀在卷可憑。
      2.稽諸被告乙○○自白確有無故侵入住宅行竊一情，核與
        上揭證據相符，堪以採信，是被告乙○○有無故侵入住
        宅行竊之事實明確。
      3.另斟之被告乙○○於警偵訊中已自陳：有與甲○○拉扯
        間動手掐住甲○○脖子並推開甲○○等語（見警卷第2
        頁倒數1 、2 行、偵卷第13頁），且被告乙○○於本院
        審理時亦自行供認：當時甲○○將門拉住，並叫喊，伊
        很緊張想要離開，就將甲○○的手撥開等語（見本院卷
        第94頁），是以被告乙○○既一心想離開，然被害人甲○○卻於一旁拉門阻止並喊叫，則被告乙○○為免他人
        發覺及為求快速離去，而以言語、動作阻止甲○○出聲
        及排除甲○○為阻撓伊離去而關門之舉，顯屬當然，由
        此益徵證人即被害人甲○○歷次指訴被告乙○○以言語
        、動作施暴之情節並非無稽，並足佐被告乙○○上開於
        警偵訊中坦言有掐被害人甲○○脖子及推甲○○乙節屬
        實，及被告乙○○自警偵訊中一再否認有以言語脅迫被
        害人甲○○、於審理中全盤否認有對被害人為強暴脅迫
        行為云云，為避重就輕圖卸之詞，均不足採。
      4.再按審理事實之法院於證人之陳述有部分前後不符或相
        互間有所歧異時，究竟何者為可採，仍應本其自由心證
        予以斟酌，非謂一有不符或矛盾，即應認其全部不可信
        。又證人供述之證據前後不符時，究竟何者為可採，事
        實審法院仍得依證據法則，本於自由心證予以斟酌，作
        合理之比較，定其取捨，若其取捨判斷無從認為確實有
        違日常客觀之經驗法則，自不得指為違背法令，此有最
        高法院81年度臺上字第5303號判決、82年度臺非字第14
        1 號判決可參。雖證人即被害人甲○○於警詢及偵審中
        證述之情節前後有些許出入，然關於被告乙○○確有以
        言語脅迫及以肢體動作施暴等重要之點則一再堅指不移
        ，就此，以證人甲○○為越南籍來台工作之看護，有其
        居留證明足核，被告乙○○與證人甲○○之間並不相熟
        ，亦據二人分別陳稱在卷，證人甲○○顯與被告乙○○
        並無交集等情觀之，證人甲○○一再指訴顯非攀誣構陷
        之舉，是以被告乙○○確有對被害人甲○○施強暴脅迫
        乙節堪以認定；至於強暴脅迫之順序先後及過程，以證
        人甲○○為外籍人士（已如上述）、本國言語並非其所
        擅長、表達及理解問題上本即有些許困難等因素綜合判
        斷，本院認以審理時，經具有閱讀本國文字及通譯越南
        話語身分之通譯戊○○（該員為本院依臺灣高等法院列
        冊之通譯人員中所委請到庭通譯）轉譯之問題及答案最
        為真確詳實，故證人甲○○關於細節順序之回答應以本
        院審理時之證述最為可採。又關於證人甲○○固於偵審
        中均證稱：伊當時看見被告乙○○褲子口袋裡有一把刀
        子，刀柄黑黑的，伊頭被往下壓時有看到等語，惟證人
        甲○○當時正遭受被告乙○○之攻擊，在緊急情況下，
        是否得以瞬間辨明伊所看到的確實係刀子，已屬有疑；
        而被告乙○○稱當時伊將金飾放在褲子口袋內，且口袋
        內尚有打火機、香菸盒等物，則甲○○誤認的可能性更
        高，準此，並無法排除證人甲○○所稱看到刀子等語，
        極可能係甲○○於緊急情形下，誤認被告口袋裡之其他
        物品為刀械所致；況本案亦未曾查扣到任何刀械，是無
        從認定被告乙○○當時有攜帶刀械之情事。
      5.再查，本案關於被告乙○○究竟竊得多少財物，警局之
        扣押物品目錄表及被害人丙○○領回失竊贓物之贓物認
        領保管單上記載有所出入，參諸贓物認領保管單上記載
        之數量確為被害人丙○○自警局經清點後所領回者，業
        據被害人丙○○於警詢時證稱明確（見警卷第16頁），
        故該保管單上記載之數量應即為警方查扣之數量無疑，
        由此可徵警局扣押物品目錄表上數量之記載明顯有誤。
        又被告乙○○供陳除為警查扣之贓物外（含贈與丁○○
        之該條金項鍊），僅有持1 條金項鍊及2 條金手鍊前往
        金泰山銀樓變賣等語，茲無其他積極證據可認被告乙○○所竊贓物另有藏匿或銷往他處，故應認被告乙○○此
        部分竊得贓物數量之自白與事實相符，足以採信。則被
        害人丙○○領回之失竊贓物為金項鍊2 條（其中1 條係
        自另一被告丁○○處所扣得）、小孩滿月金飾17件（手
        鍊2 條、戒指11只、項鍊1 條、金牌3 個）、紅寶石戒
        指1 只、金戒指3 只、項鍊墬子1 個、扶輪社金胸章1
        個，共計25件金飾，有上揭贓物認領保管單在卷足考，
        再加上被告乙○○持往金泰山銀樓變賣之1 條金項鍊及
        2 條金手鍊，此有金泰山銀樓人員陳功明於警詢中證述
        如被告乙○○上開自白情節，並提出該銀樓金飾買賣登
        記簿影本為證，因此，被告乙○○就本案所竊得之財物
        應為被害人丙○○所有之金項鍊3 條、金手鍊2 條（起
        訴書分別誤載金項鍊為4 條、金手鍊為4 條）、小孩滿
        月金飾17件（手鍊2 條、戒指11只、項鍊1 條、金牌3
        個）、紅寶石戒指1 只、金戒指3 只、項鍊墬子1 個、
        扶輪社金胸章1 個等計28件金飾，起訴書所載贓物數量
        ，容有所誤，附此敘明。
（三）綜上事證明確，被告乙○○之犯行均堪認定，應依法論科
      。
二、被告丁○○收受贓物部分：
（一）訊據被告丁○○固不否認有於上開時地收受另一被告乙○○贈與金項鍊1 條之事實，惟否認有何犯行，辯稱：伊不
      知金項鍊係乙○○行竊所得之物云云。
（二）經查：
      1.此部分犯罪事實，業據證人即同案被告乙○○於警偵訊
        及本院審理時、被害人丙○○於警偵訊中證述明確，並
        有彰化縣警察局北斗分局搜索扣押筆錄、扣押物品證明
        書、目錄表、贓物認領保管單、金項鍊及搜索丁○○住
        處相片3 幀在卷得憑。
      2.核之證人即同案被告乙○○與被告丁○○為朋友、雙方
        並無仇怨，此為被告丁○○於偵查中所自陳（見偵卷第
        14頁）；再參以同案被告乙○○竊得大批金飾贓物後，
        旋即攜往被告丁○○住處，展示予被告丁○○看，與一
        般行竊後極力隱藏贓物，以免露白之舉相逕庭，顯見同
        案被告乙○○與被告丁○○交情有一定之程度，並非泛
        泛，則以二人之交情，同案被告乙○○對金飾來源坦承
        以告，並非悖於常情，其證述並非不足採信；且再依上
        述二人之交情觀之，被告丁○○對同案被告乙○○之經
        濟情況亦應非全然不知，故而，對同案被告乙○○突然
        取得如此多件金飾，且其中夾雜有十幾件小孩金飾，若
        謂並未生疑，要與常理有所相違，就此，被告丁○○於
        本院審理時供陳：伊知道那些東西（指乙○○所竊得金
        飾），一定來路不明，因為乙○○一下子說是真的，下
        子說是假的，伊想既是假的，看起來又漂亮，就收起來
        等語（見本院卷第94頁），言談中已明白供認對同案被
        告乙○○所交付之金飾來源實有疑問一情，雖被告丁○○另陳：係因同案被告乙○○一下子稱真、一下子稱假
        ，伊以為係假金飾而予以收受云云，惟金飾真假，與來
        源合法與否並未劃上等號，縱該批金飾為假，同案被告
        乙○○以之竊取，仍非適法，是金飾真假與否實非的論
        ，被告丁○○既對該批金飾來源生疑，顯知該批金飾非
        合法取得，竟仍予以收受，自難謂無贓物認識。
      3.況稽諸被告丁○○係將同案被告乙○○贈送之金項鍊1
        條以衛生紙包妥，放置於屋內衣櫃上方乙節，有查獲現
        場照片2 幀足按（見警卷第36頁），若被告丁○○誤信
        該金飾為假且來源合法，則對被告丁○○而言，該項鍊
        充其量不過為供配戴之美麗飾品而已，並無多大財產價
        值，被告丁○○儘可將之放置於隨手可得、以便配掛之
        處（如上揭照片中衣櫃旁之矮櫃上），何須大費周章以
        衛生紙包覆妥當、並藏置在須高舉雙手方能取得該金飾
        之衣櫃上方？由此可見被告丁○○欲掩藏該金飾之用意
        ! 準此，被告丁○○如非知贓，何須此舉？益徵被告丁○○確有贓物認識，是被告丁○○辯稱不知金項鍊是贓
        物云云，諒係卸責之詞，不足採信。
      4.又證人即同案被告乙○○雖於本院審理時另供稱交付予
        被告丁○○之贓物為金項鍊1 條及金手鍊2 條云云，與
        其先前有關交付贓物數量之證述不符，然該證人乙○○
        就關於有告知被告丁○○該批金飾為贓物一情，於偵審
        中一再結稱屬實，依上段所述證人乙○○與被告丁○○
        二人之交情、被告丁○○之供認及舉動，均可認被告丁○○確實知贓，已如上認定，揆諸前開說明，堪認證人
        乙○○證稱被告丁○○知贓為事實，足以採信，殊不得
        因細節之出入即逕認證人乙○○所述均不可採，先予敘
        明。另核證人乙○○就交付之數量自警詢始、迄本院行
        準備程序時止，即一再供稱僅交付金項鍊1 條予被告丁○○等語，被告丁○○亦自始陳明僅收受1 條金項鍊無
        訛，且當時被告丁○○住處為警搜索查扣之贓物亦僅金
        項鍊1 條，有前揭警局搜索扣押筆錄、扣押物品證明書
        、目錄表存卷可證，並無其他積極事證顯示被告丁○○
        另有收受金手鍊2 條之情事，故認證人乙○○於警詢及
        偵查中所為交付數量之證述較為可採，其於本院審理時
        以被告身分供述交付予另一被告丁○○之贓物數量乙節
        ，或因時日久遠記憶不清、或因被告丁○○一再否認知
        情而心生不滿等因素，不一而足，無從認與事實相符，
        自不足取。
（三）綜上事證明確，被告丁○○之犯行堪以認定，應依法論科
      。
、論罪科刑理由
一、按刑法第329 條準強盜罪之所謂施強暴或脅迫，只須有此行
 　 為即為已足，不以至使人不能抗拒為必要。此與強盜罪係以
 　 強暴、脅迫等手段，至使被害人不能抗拒為構成要件者不同
 　 。而所謂強暴，謂直接或間接對於人施以暴力，壓制被害人
 　 之抗拒，或使被害人處於不能抗拒之狀態；而所稱之脅迫，
 　 只要在客觀上可使人發生恐怖觀念之行為，即足當之，至該
 　 人是否因而心生畏怖，則非所問（最高法院93年度臺上字第
 　 1470號判決意旨參照）。查本件被告乙○○於竊盜得手之際
    ，當場為被害人甲○○查覺、攔阻，竟為圖防護贓物、脫免
    逮捕，而出手攻擊被害人甲○○並出言嚇稱，自足認有於竊
    盜得手後之當場施強暴脅迫之行為。
二、是核被告乙○○所為，係犯刑法第306 條第1 項之無故侵入
    住宅罪及同法第329 條之準強盜罪、應依同法第328 條第1
    項之規定論處。被告丁○○所為，係犯刑法第349 條之第1
    項之收受贓物罪。
三、又按強盜罪因非以傷害人之身體為當然之手段，若具有傷害
    犯意且發生傷害之結果，自應另負傷害罪責，惟如犯強盜罪
    ，於實施強暴行為之過程中，如別無傷害之故意，僅因拉扯
    致被害人受有傷害，乃施強暴之當然結果，不另論傷害罪（
    最高法院91年度台上字第1441號判決意旨足參）。查被告乙○○於行竊得手之際遭遇被害人甲○○欲關門防止其逃脫，
    為阻止關門，遂拉扯被害人，以致被害人甲○○受有如犯罪
    事實欄所載之傷害，此情業據證人即被害人甲○○於本院審
    理時證述綦詳（見本院卷第89頁背面），被害人甲○○之受
    傷，顯係被告乙○○為脫逃而於施暴拉扯之過程中所造成，
    難認另有傷害故意，依上開說明，應認乃準強盜罪施強暴之
    當然結果，故不另論傷害罪。
四、被告乙○○所犯前揭2 罪，犯意各別，行為互殊，觸犯構成
    要件不同之罪名，應分論併罰。
五、被告乙○○、丁○○二人分別有犯罪事實欄所載論罪科刑執
    行情形，有臺灣高等法院被告前案紀錄表足按，二人均於前
    案有期徒刑執行完畢後，5 年以內故意再犯本件有期徒刑以
    上之罪，是為累犯，均應依刑法第47條第1 項規定，加重其
    刑。
六、爰審酌：
（一）被告乙○○侵入民宅竊取財物，造成被害人財物損失非輕
      ，且嚴重危害家宅安全，更於被發現後悍然施強暴脅迫於
      他人，影響社會秩序甚鉅，惡性自屬重大，於本院審理時
      復否認有為強暴脅迫之行為，到庭後言語閃爍、避重就輕
      ，且神情輕挑、未認真就訊，一再與被告丁○○爭執，不
      聽制止，全然無視法庭尊嚴及他人就審權利，顯無服從法
      治之觀念，亦尚乏悔改之心，自不宜輕縱，再斟之被告乙○○仍有坦承部分犯行，及其犯罪之動機、方法、手段、
      被害人丙○○仍有部分贓物未追回（即被告乙○○已持以
      典當之金項鍊1 條及金手鍊2 條）、被害人甲○○所受傷
      害等一切情狀，分別量處如主文第1 項所示之刑，並定應
      執行刑。
（二）被告丁○○因一時貪念收受贓物，所得贓物非多，惡性雖
      較輕微，然同樣造成被害人財物之損失，且間接助長竊盜
      猖獗，甚且犯後飾詞否認，到庭面對同案被告乙○○具結
      證述有告知為贓物一情，猶然否認並與之爭執，顯無悔意
      ，暨被告犯罪之動機、方法、手段及犯後態度等一切情狀
      ，量處如主文第2 項所示之刑，並定易科罰金之折算標準
      。
肆、適用法條依據
一、刑事訴訟法第299 條第1 項前段。
二、刑法第306 條第1 項、第329 條、第328 條第1 項、第349
    條第1 項、第47條第1 項、第51條第5 款、第41條第1 項前
    段。
三、刑法施行法第1條之1第1項、第2項前段。
本案經檢察官劉世豪到庭執行職務。
中　　華　　民　　國　　96　　年　　4 　　月　　26　　日
                  刑事第四庭    審判長法  官  周淡怡
                                      法  官  吳永梁
                                      法  官  周莉菁
以上正本證明與原本無異。
如不服本判決，應於判決送達後10日內向本院提出上訴狀（須附
繕本），上訴於臺灣高等法院臺中分院。
告訴人或被害人對於判決如有不服具備理由請求檢察官上訴者，
其上訴期間之計算係以檢察官收受判決正本之日期為準。
中　　華　　民　　國　　96　　年　　4 　　月　　26　　日
                                      書記官  劉玫金
所犯法條：
中華民國刑法第306條
無故侵入他人住宅、建築物或附連圍繞之土地或船艦者，處1 年
以下有期徒刑、拘役或 3 百元以下罰金。
無故隱匿其內，或受退去之要求而仍留滯者，亦同。
中華民國刑法第328條
意圖為自己或第三人不法之所有，以強暴、脅迫、藥劑、催眠術
或他法，至使不能抗拒，而取他人之物或使其交付者，為強盜罪
，處5 年以上有期徒刑。
以前項方法得財產上不法之利益或使第三人得之者，亦同。
犯強盜罪因而致人於死者，處死刑、無期徒刑或10年以上有期徒
刑；致重傷者，處無期徒刑或7 年以上有期徒刑。
第 1 項及第 2 項之未遂犯罰之。
預備犯強盜罪者，處1 年以下有期徒刑、拘役或3 千元以下罰金
。
 中華民國刑法第329條
竊盜或搶奪，因防護贓物、脫免逮捕或湮滅罪證，而當場施以強
 暴脅迫者，以強盜論。
 中華中華民國刑法第349條
收受贓物者，處3 年以下有期徒刑、拘役或5 百元以下罰金。
搬運、寄藏、故買贓物或為牙保者，處5 年以下有期徒刑、拘役
或科或併科1 千元以下罰金。
因贓物變得之財物，以贓物論。
